【裁判字號】    98,上易,611
【裁判日期】    981027
【裁判案由】    家庭暴力之傷害
【裁判全文】
臺灣高等法院高雄分院刑事判決         98年度上易字第611號
上  訴  人  臺灣屏東地方法院檢察署檢察官
被      告  乙○○
上列上訴人因被告家庭暴力之傷害案件，不服臺灣屏東地方法院
97年度簡上字第296 號中華民國98年5 月5 日第一審判決（聲請
簡易判決處刑案號：臺灣屏東地方法院檢察署97年度偵字第3850
號），提起上訴，本院判決如下：
    主  文
上訴駁回。
    理  由
一、聲請簡易判決處刑意旨略以：被告乙○○與甲○○係父子，
    二人間具有家庭暴力防治法第3 條第3 款所定之家庭成員關
    係；被告乙○○因氣憤其子甲○○沈迷於賭博電玩，於民國
    97年4 月21日13時30分許，在屏東縣潮州鎮○○里○○路2
    號住處，甲○○又以「理髮」為由向其索取新台幣200 元時
    ，被告乙○○竟基於傷害之犯意，以左拳揮向甲○○頭部，
    致甲○○受有右顳部鈍擊傷之傷害，因認被告乙○○涉有刑
    法第277 條第1 項之傷害罪嫌云云。
二、按犯罪事實應依證據認定之，無證據不得認定犯罪事實；又
    不能證明被告犯罪者，應諭知無罪之判決，刑事訴訟法第15
    4 條第2 項、第301 條第1 項分別定有明文。又事實之認定
    ，應憑證據，如未能發現相當證據，或證據不足以證明，自
    不能以推測或擬制之方法，為裁判基礎；且認定犯罪事實所
    憑之證據，雖不以直接證據為限，間接證據亦包括在內，然
    而無論直接證據或間接證據，其為訴訟上之證明，須於通常
    一般之人均不致有所懷疑，而得確信其為真實之程度者，始
    得據為有罪之認定，倘其證明尚未達到此一程度，而有合理
    之懷疑存在而無從使事實審法院得有罪之確信時，即應由法
    院為被告無罪之判決，有最高法院40年台上字第86號判例、
    76年台上字第4986號判例可資參照。且按認定犯罪事實應依
    證據，為刑事訴訟法所明定，故被告否認犯罪事實所持之辯
    解，縱屬不能成立，仍非有積極證據足以證明其犯罪行為，
    不能遽為有罪之認定，亦有最高法院30年上字第1831號判例
    意旨可資參照。
三、本件公訴人認被告涉犯前開罪嫌，乃係以告訴人之證述、證
    人陳李春英於警詢之證述、全民醫院診斷證明書為據。訊據
    被告固不否認曾於公訴意旨所載時、地，與告訴人發生爭執
    ，惟堅詞否認有何傷害犯行，並辯稱：我右手腳因中風殘障
    ，左手雖揮向告訴人頭部，但被告訴人閃開，且診斷證明書
    說告訴人受有鈍擊傷，我未使用武器，顯然不是事實等語。
四、經查：
  (一)證人即告訴人甲○○於原審審理時固結稱：「（97年4 月21
    日下午1 點30分被告在什麼狀況下打你？）我不知道他如何
    報警，他看到陳德華警官來就揍我的頭部，我痛了一個禮拜
    」、「（他在警官面前揍你？）是的，在警官面前，我媽媽
    在旁邊」、「（有無發生衝突？）沒有，之前大概就是我告
    他放瓦斯」、「（你剛講說你爸爸打到你右邊耳朵上方？）
    他用拳頭打我右邊耳朵上方。我爸爸站在我的右邊。我不知
    道他用哪一隻手打我，他用拳頭打我，我就去驗傷，就是他
    打我的，他有裝監視錄影器，可以調出來看」、「（所以你
    有看到你爸爸用手打你？）我媽媽也有看到。至於他用哪一
    隻手我沒有看到」等語（見原審卷第50至52頁）。證人即被
    告之妻陳李春英於警詢時亦證稱：「我先生以右拳頭毆打我
    兒子頭部1 次，沒有持凶器，右顱部鈍擊傷，我兒子有提出
    全民醫院診斷證明書」等語（見警卷第7 頁）；雖均證述被
    告確有以拳頭毆打告訴人甲○○之頭部1 下云云。
  (二)惟觀之告訴人甲○○所提出之全民醫院診斷證明書1 紙其上
    記載「病名為右顳部鈍擊傷；97年4 月21日於本院急診室診
    治」等語（見警卷第8 頁），經原審依職權函查全民醫院就
    告訴人所受之傷害位置、受傷面積究竟為何，全民醫院始函
    覆稱：「告訴人實係在97年4 月21日至該院門診就診，並非
    急診病患，上開診斷證明書之記載為誤載」等語；且由全民
    醫院所提出之總處方內容記載「被告所受傷害為臉、頭皮及
    頸之挫傷，眼除外；列印日期時間：97/4/21 日19：49」等
    語，此有全民醫院97年11月28日全民醫字第97075 號函文影
    本、就診病歷影本、診斷書影本、97年12月9 日全民醫字第
    97077 號函文、98年1 月5 日全民醫字第980002 號函文各1
    份在卷可稽（見原審卷第17至20頁、第29頁、第32頁），由
    上述證物內容可知，本件告訴人甲○○係在97年4 月21日晚
    間7 時49分許方至全民醫院驗傷，而據其所稱遭被告毆打致
    傷之時間係在下午1 時30分許，另告訴人報案之時間係在97
    年5 月19日（見警卷第1 頁），倘如告訴人甲○○所稱當日
    遭被告毆打致傷情事屬實，其於受傷當日隨即前往驗傷，況
    於97年4 月21日當日被告與告訴人發生衝突後，被告隨即報
    警（詳如後述），並有警員陳德華到場處理，則告訴人甲○○理應於警員到場或者當日隨即報案才是，豈有於相隔約1
    個月後方提出診斷證明書向警方報案之可能；再觀之告訴人
    甲○○之驗傷時間為當日的晚間7 時49分，此與告訴人甲○○所稱被被告毆打之時間相隔亦有6 個小時，其所受傷害是
    否即為被告所造成，已非無疑；再者，告訴人甲○○所受傷
    害於全民醫院之病歷上係載「臉、頭皮及頸之挫傷，眼除外
    」，此與全民醫院出具之診斷證明書所載之「右顳部頓擊傷
    」亦不相符；另觀之證人即告訴人甲○○、陳李春英均證稱
    被告僅以拳頭毆打1 下等語，此亦無可能造成告訴人受有「
    臉、頭皮及頸之挫傷，眼除外」等傷害。是告訴人甲○○指
    述遭被告毆打而受傷害，是否屬實，尚有可疑。
  (三)況證人即到場處理之警員陳德華於原審到庭結證稱：「（被
    告家中的傷害案件是否由你處理？）是的」、「（這次在處
    理的時候，甲○○是怎麼跟你說的？）他說他被他老爸打頭
    ，我有去現場，我們接到通報就去他們家處理」、「（看到
    什麼？）他們雙方在外面爭吵」、「（甲○○當時有無受傷
    ？）看不出來」、「（他如何說？）他說他被他爸爸用手打
    頭，看不出來有什麼傷」、「（在場還有什麼人？）還有甲○○的媽媽」、「（你處理的時候有無看到被告出手打甲○○？）我在現場沒有看到被告出手打他」等語（見原審卷第
    69至71頁）。證人即被告之子陳丙○○於原審亦到庭結稱：
    「（97年4 月21日下午1 時30分甲○○和你爸爸發生衝突時
    是否在場？）我正好從我家隔壁要去牽車。我的車庫在我爸
    爸房子的旁邊，我路過的時候，他們在吵架」、「（有無看
    到你爸爸出手打你弟弟？）我沒有看到我爸爸出手打我弟弟
    。我有看到我弟弟出手打我爸爸，我爸爸有在擋」、「（有
    無看到你弟弟右邊左上方頭部有腫起來？）我沒有注意到他
    有無受傷」、「（當時是否有壹個警員叫陳德華？）他是後
    來才來的。是吵完以後才來的」、「（陳德華來你家的時候
    ，你是否在場？）我在隔壁」、「（陳德華來的時候，你爸
    爸有無出手打甲○○？）沒有。那時候我在現場有勸和，我
    爸爸右手中風，左手拿拐杖，左手在擋所以柺杖掉了，我在
    幫他撿拐杖。他來的時候，我蹲下去沒有看到他來。我看到
    的是我弟弟要打我爸爸，但是沒有打到我爸爸，因為他有出
    手擋」等語（見原審卷第54至55頁）；證人陳德華與被告並
    無任何親屬關係任何怨隙，衡情證人陳德華應無設詞攀誣，
    或虛構事實以維護被告之理，況其與證人丙○○均到庭具結
    作證，更係以刑事責任擔保其證言之真實性，故證人陳德華
    、丙○○前開證述內容，經核尚無不可採信之處。
  (四)綜上所述，告訴人甲○○證稱被告係在證人陳德華在場時，
    以拳頭毆打告訴人頭部1 下云云，顯與證人陳德華所證不符
    ，並無可信。況被告為32年12月2 日出生之65歲老年人，其
    有輕度肢體殘障，右手中風、左手持柺杖等情，業據證人丙○○於原審證述屬實，並有被告提出之身心障礙手冊影本1
    張附卷可證（見原審卷第5 頁、第67頁），而告訴人甲○○
    為60年3 月26日出生之健全成年人，衡諸常情被告右手中風
    ，而左手需持柺杖方得站立行走，告訴人年輕力壯，則被告
    又如何出手毆打告訴人甲○○得逞。從而，告訴人甲○○及
    證人陳李春英前開證述，尚與上開事證不符，殊難遽信；此
    外，檢察官復未提出其他積極事證，足資認明被告有何傷害
    犯行，揆諸首開判例意旨及說明，要屬不能證明被告犯罪。
五、原審因而為被告乙○○無罪之諭知，經核尚無不合，公訴人
    循告訴人甲○○之請求，以被告確有傷害犯行，提起上訴，
    指摘原判決不當，為無理由，應予駁回。
據上論斷，應依刑事訴訟法第368 條，判決如主文。
本案經檢察官張金塗到庭執行職務。
中    華    民    國    98    年    10    月    27    日
                  刑事第七庭    審判長法  官 莊飛宗
                                      法  官 蔡廣昇
                                      法  官 黃憲文
以上正本證明與原本無異。
不得上訴。
中    華    民    國    98    年    10    月    27    日
                                      書記官 戴志穎


司法院資訊處製作；財團法人民間司法改革基金會備份。
